【裁判字號】    89,訴,540
【裁判日期】    891214
【裁判案由】    業務過失致死
【裁判全文】
臺灣嘉義地方法院刑事判決                          八十九年度訴字第五四號
    公  訴  人  臺灣嘉義地方法院檢察署檢察官
    被      告  乙○○
    被      告  戊○○
    右二人共同
    選任辯護人  嚴庚辰
                王正宏
                游瑞華
    被      告  丁○○
右列被告因業務過失致死案件，經檢察官提起公訴（八十九年度偵字第一二七六號、
第二七五二號），本院判決如左：
    主  文
乙○○、戊○○從事業務之人，因業務上之過失致人於死，各處有期徒刑拾月，均緩
刑參年。
丁○○因過失致人於死，處有期徒刑陸月，如易科罰金以參佰元折算壹日。
    事  實
一、乙○○係承包位於嘉義縣朴子市○○○○○路松梅段南勢橋電信工程之包商，戊○○則係乙○○所僱用之工人，均係從事舖設電信工程業務之人，其等於民國八
    十九年一月間在上開路段承作該電信工程並因而使位於道路中通往地下通訊管線
    人孔蓋突起於路面之間，乙○○、戊○○既因施工而使該人孔蓋突起於路面，原
    應注意於夜間在人孔蓋突起處前需設置反光或施工警告燈號誌以提醒來往人車注
    意辨識而維護道路安全，當時亦無不能注意之情事，其等竟疏未注意，僅在該施
    工路段人孔蓋高出路面位置旁擺設三個以廢棄輪胎套住之警示圓錐筒，而未設置
    明顯之反光或施工警告燈號誌；適丁○○於同年一月二十七日十九時許，駕駛車
    號ＹＮ８５０３號自小客車，搭載丙○○自北往南沿嘉義縣朴子市台十九線行駛
    ，行經該路松梅段八十八公里二百公尺處即前開乙○○、戊○○所承包電信工程
    路段中為吳、陳二人施工後所遺留之人孔蓋突起處時，因丁○○亦疏未注意車前
    狀況，未採取必要之安全措施，且以六十公里時速超速行駛至該路段（該路段速
    限為時速二十五公里）時，丁○○因突然發覺路中之圓椎筒，閃避不及而失控撞
    及路旁橋墩，致所搭載坐在車內之丙○○受有右顴骨部擦傷三公分乘以二公分、
    右頰部擦傷三公分乘以一公分、左側肋骨骨折合併血氣胸（為致命傷）、左腹側
    部上方擦傷六公分乘以五公分、右季肋部擦傷四公分乘以三公分、左右臀部擦傷
    十九公分乘以十三公分、右股骨開放性骨折、右下肢多處擦傷、左小腿前部擦傷
    三公分乘以二公分等傷害，經送醫後不治死亡，丁○○於犯罪未被發覺前即向到
    場處理之警員黃清標自首並接受本件裁判。
二、案經丁○○自首及甲○○（丙○○之父）訴由嘉義縣警察局朴子分局報請臺灣嘉
    義地方法院檢察署檢察官相驗後偵查起訴。
    理  由
一、訊據被告乙○○、戊○○、丁○○固均坦承於右揭時、地，由被告丁○○駕車搭
    載被害人丙○○行經上開路段，為閃避被告乙○○、戊○○二人所施工而置於路
    中之圓椎筒而失控撞及路旁橋墩，並致被害人丙○○死亡之事實，惟被告乙○○
    、戊○○否認有業務過失致人於死犯行，被告丁○○否認有過失致人於死犯行。
    被告乙○○、戊○○均辯稱：本件車禍之發生，其等並無過失，縱有過失亦與被
    害人丙○○死亡間無因果關係云云；被告丁○○則辯稱：其對本件車禍之發生並
    無過失云云。惟按汽車駕駛人應注意車前狀況，並隨時採取必要之安全措施，行
    車速度並應遵守標誌之規定，道路交通安全規則第九十四條第三項、第九時三條
    第一項均有明文，被告丁○○係領有駕駛執照之合格駕駛員，對於該等規定應知
    之甚明；又查該肇事路段，速限為時速二十五公里等情，有道路交通事故調查報
    告表在卷可稽，被告丁○○於警訊時既自承肇事時之時速約六十公里（參警訊卷
    第九頁背面），參之被告丁○○之車嚴重損壞等情，足認被告丁○○顯已駕車超
    速行駛；又本件肇事發生時，光線雖係夜間無照明，然天候晴朗，路面乾燥，並
    無不能注意之情事，被告應注意能注意而疏未注意駕車超速，且未能充分注意車
    前狀況並為必要之安全措施，致生本件車禍，其有過失甚明；而被告乙○○、戊○○係承包該路段之電信工程，其等施工地點既在交通要道之公路間，顯應注意
    及施工後應將路面留下之突起人孔蓋情況明確標示以供來往人車注意而避免車禍
    發生，被告乙○○、戊○○二人既均係從事此類工程業務之人，對此義務理應知
    之甚明，而當時亦無不能注意之情事，卻仍未能盡其注意義務，僅將套有廢棄輪
    胎之錐形筒置放在突出人孔蓋處，其等顯已違反應於施工處應標示危險標誌之義
    務，亦均有過失；而本件車禍經送請臺灣省嘉雲南車輛行車事故鑑定委員會鑑定
    結果，認為：「１、許車於道路施工路段車輛應減速慢行。２、因肇事地點非全
    段施工，且是夜間無照明，視線不佳，電訊施工單位應於施工人孔蓋前方設警示
    標誌及燈號，以警告前方來車，而非僅於人孔蓋旁放置圓椎。」，而復經台灣省
    行車事故覆議鑑定委員會覆議認：「原鑑定意見，文詞修正為：一、丁○○夜晚
    駕駛自小客車，行經道路施工路段，嚴重超速行駛失控撞擊路邊護欄，為肇事主
    因。二、電訊施工單位於夜間未依規定設置反光或施工警告燈號誌，亦有疏失。
    三、道路施工單位無肇事因素。」等情，有台灣省嘉雲區車輛行車事故鑑定委員
    會八十九年四月十三日嘉鑑字第八九二四五號鑑定意見書、台灣省行車事故覆議
    鑑定委員會八十九年六月二十六日府覆議字第八九零七五一號覆議鑑定意見書各
    一份在卷可佐，足證被告丁○○、乙○○、戊○○三人對於本件事故之發生，均
    有過失；而被害人丙○○係因本件車禍致受有右顴骨部擦傷三公分乘以二公分、
    右頰部擦傷三公分乘以一公分、左側肋骨骨折合併血氣胸（為致命傷）、左腹側
    部上方擦傷六公分乘以五公分、右季肋部擦傷四公分乘以三公分、左右臀部擦傷
    十九公分乘以十三公分、右股骨開放性骨折、右下肢多處擦傷、左小腿前部擦傷
    三公分乘以二公分等傷害致死，亦經臺灣嘉義地方法院檢察署檢察官督同法醫師
    相驗明確，有相驗屍體證明書、驗斷書及勘驗筆錄在卷可憑，是被害人丙○○係
    因本件車禍死亡，而被害人之死亡與被告三人之過失行為間確有相當因果關係，
    足以認定。此外，復有現場照片十六張在卷足憑，事證已臻明確，被告三人犯行
    洵堪認定。
二、查被告乙○○、戊○○係以從事電訊工程之承攬、施作為業，業經其等供述在卷
    ，是核被告乙○○、戊○○所為，均應成立刑法第二百七十六條第二項之業務過
    失致死罪；而被告丁○○所為，則成立刑法第二百七十六條第一項之過失致死罪
    ；又查：被告丁○○於本件肇事後，未被發覺前即向到場處理之警員黃清標自首
    並接受本件裁判之情，經黃清標到庭供述明確，合於刑法第六十二條自首之規定
    ，應減輕其刑；而被告乙○○、戊○○二人於犯後已與被害人家屬達成和解等情
    ，有和解書一紙在卷可佐；爰審酌被告三人各別過失之程度、所生危害、車禍肇
    事後之態度等一切情狀，分別量處如主文所示之刑，丁○○部分並諭知易科罰金
    之折算標準。末查：被告乙○○、戊○○前未曾受有期徒刑以上刑之宣告，有台
    灣高等法院被告全國前案紀錄表在卷可稽，其等因一時失慎觸犯刑章，且於犯後
    ，亦已與被害人家屬達成和解，經此教訓當知所警惕，信無再犯之虞，本院認對
    被告乙○○、戊○○二人所宣告之刑，均以暫不執行其刑為適當，爰均併諭知緩
    刑三年，以啟自新。
據上論斷，應依刑事訴訟法第二百九十九條第一項前段，刑法第二百七十六條第一項
、第二項、第四十一條、第六十二條、第七十四條第一款，罰金罰鍰提高標準條例第
一條前段、第二條，判決如主文。
本案經檢察官林俊良到庭執行職務。
中    華    民    國      八十九      年    十二      月    十四      日
                                      臺灣嘉義地方法院刑事第一庭
                                          法  官  黃國益
右正本證明與原本無異。
如不服本判決，應於判決送達後十日內，向本院提出上訴狀。
                                          書記官  蔡金保
中    華    民    國      八十九      年    十二      月十九      日
附錄法條：
刑法第二百七十六條
第二百七十六條
因過失致人於死者，處二年以下有期徒刑、拘役或二千元以下罰金。
從事業務之人，因業務上之過失犯前項之罪者，處五年以下有期徒刑或拘役，得併科
三千元以下罰金。


司法院資訊處製作；財團法人民間司法改革基金會備份。
